【裁判字號】    97,上訴,2647
【裁判日期】    971217
【裁判案由】    加重強盜等
【裁判全文】
臺灣高等法院臺中分院刑事判決        97年度上訴字第2647號
上  訴  人
即  被  告  癸○○
選任辯護人  林伸全  律師
上  訴  人
即  被  告  壬○○
上  一  人
選任辯護人  王世勳  律師
上  訴  人
即  被  告  乙○○
上  一  人
選任辯護人  熊賢棋  律師
上列上訴人等因加重強盜案件，不服臺灣臺中地方法院97年度訴
字第2564號、第3326號，中華民國97年9月5日第一審判決（起訴
案號：臺灣臺中地方法院檢察署97年度偵字第10093號、第10328
號、第13268號、第13467號），提起上訴，本院判決如下：
    主  文
原判決關於主刑定應執行刑部分撤銷。
其他上訴均駁回。
壬○○、乙○○、癸○○各應執行有期徒刑貳拾貳年。
    事 實
一、癸○○與壬○○2人於民國（下同）97年4月17日23時，前往
    位於臺中市○區○○路1之6號之「萬達租車」，由癸○○承
    租車牌號碼3931-TZ號自小客車。翌日0時30分，癸○○、壬○○駕駛該車至位於臺中市○區○○路313 號之「老主顧檳
    榔攤」與乙○○會合，將上開承租車輛交與乙○○駕駛。其
    等因壬○○缺錢償還車禍賠償之債務，癸○○、壬○○、乙○○3 人即謀議共同強盜，且為防止強盜作案用車輛之車號
    於作案過程中遭監視器拍攝，並謀議竊取他人車牌以代換懸
    掛於作案車輛上躲避查緝。竟共同基於意圖為自己不法所有
    之竊盜犯意聯絡，結夥3 人以上，於97年4月18日1時48分，
    在彰化縣彰化市○○○街9 號前，推由乙○○持上開承租車
    輛所附隨修車工具中質地堅硬鈍重，客觀上對人之生命、身
    體具有危險性足供兇器使用之活動扳手 1支，拆卸竊取庚○○所有之車牌號碼1038-UD號自小客車車牌2面，癸○○及壬○○則在旁把風。得手後，改懸掛該車牌於上開車牌號碼39
    31-TZ號自小客車上。癸○○等3人另共同基於意圖為自己不
    法所有之強盜他人財物之犯意聯絡，結夥3人以上，於同日2
    時30分許，在臺中市北屯區○○○街 138號前，見甲○○獨
    自停放車牌號碼 4273-MH號自小客車，乙○○即開車趨近，
    趁甲○○下車欲鎖車門之際，由壬○○持乙○○所有客觀上
    對人之生命、身體具有危險性足供兇器使用之西瓜刀 1把下
    車，持刀抵住甲○○之脖子，癸○○亦下車幫忙制伏甲○○
    ，強押甲○○至乙○○駕駛之前開自小客車後座上，癸○○
    坐於副駕駛座，由壬○○坐於後座看守甲○○，並以衣服罩
    住甲○○之臉，以此強暴方式，至使甲○○不能抗拒，壬○○即動手強盜甲○○所有之現金新臺幣（下同） 300多元之
    小錢包1個、鑰匙1串及食物1包。癸○○3人嗣於駕車途中丟
    棄前開強行取得之食物 1包，並於臺中縣神岡鄉○○路○○
    道4號下交接處，釋放甲○○。
二、癸○○等3 人食髓知味，另共同基於意圖為自己不法所有之
    竊盜犯意聯絡，結夥3人以上，於97年 4月21日0時許，先由
    癸○○向位於臺中市○區○○路1段 4之5號之「環球汽車租
    賃有限公司」（下稱環球汽車）承租車牌號碼 8391-LP號自
    小客車。於同日 1時，癸○○駕駛該車搭載壬○○，至位於
    臺中市○區○○路 313號之「老主顧檳榔攤」與乙○○會合
    ，改由乙○○駕駛上開車牌號碼 8391-LP號自小客車。並於
    同日凌晨某時，在臺中縣大雅鄉○○村○○街89巷 3號處，
    推由乙○○持上開承租車輛所附隨車工具中質地堅硬鈍重，
    客觀上對人之生命、身體具有危險性足供兇器使用之活動扳
    手1支，拆卸竊取辛○○使用之車牌號碼7916-UB號自小客車
    之車牌 2面，癸○○及壬○○在旁把風。得手後，改懸掛該
    車牌於上開車牌號碼8391-LP號自小客車上。嗣癸○○等3人
    另共同基於意圖為自己不法所有之強盜他人財物之犯意聯絡
    ，結夥3人以上，於同日3時50分，在臺中市○區○○街82巷
    13之1 號前，見戊○○正在停放機車，乙○○即開車擋住巷
    口，由癸○○穿戴口罩、手套自右前座下車，壬○○穿戴口
    罩、手套持乙○○所有客觀上對人之生命、身體具有危險性
    足供兇器使用之西瓜刀 1把自後座下車，強押戊○○至乙○○駕駛之前開懸掛 7916-UB號車牌自小客車後座上，癸○○
    則坐於副駕駛座，由壬○○坐於後座看守戊○○，並以衣物
    蓋住戊○○之頭部，以此強暴之方式，至使戊○○不能抗拒
    ，壬○○即強行取走戊○○所有之安全帽1頂、外套1件及粉
    紅色手提包1個（內有黑色錢包1只、現金2千元、手機1支、
    鑰匙 1串等物），並將手提包交予癸○○搜刮該手提包內之
    財物，得手後即載戊○○嗣至臺中縣大里市竹子坑附近之山
    上釋放，強盜所得之現金由 3人朋分，其餘物品則沿路丟棄
    於排水溝內。
三、癸○○等3 人另行共同基於意圖為自己不法所有之強盜他人
    財物之犯意聯絡，結夥3 人以上，於97年4月21日6時30分，
    在臺中縣烏日鄉○○○路與高鐵東二路附近，見丙○○獨自
    騎乘車牌號碼089-GFM 號機車，認有機可趁，即由乙○○駕
    駛上開懸掛車牌號碼7916-UB 號車牌之自小客車自丙○○左
    後方超車將丙○○攔下，致丙○○閃避不及而使其機車之左
    側前車頭擦撞該自小客車右後方，癸○○穿戴口罩、手套由
    右前座下車，抓住丙○○之肩膀，壬○○則穿戴口罩、手套
    持乙○○所有質地堅硬、刀刃鋒利，客觀上對人之生命、身
    體具有危險性足供兇器使用之西瓜刀1把自後座下車，1手持
    刀指向丙○○之胸部，另1 手則抓住丙○○，由癸○○、壬○○2人強押丙○○至乙○○駕駛之前開懸掛車牌號碼7916-
    UB號自小客車後座上，癸○○隨即返回坐於副駕駛座，壬○○則坐於後座看守丙○○，並以外套蓋住丙○○之頭部，以
    此強暴之方式，至使丙○○不能抗拒，癸○○即強行取走丙○○所有置放機車之皮包1個（內有1,200多元、手機 1支、
    身分證、健保卡、機車駕照、學生證、郵局帳號0000000000
    0000號之郵局提款卡各1張、數位相機1台等物），癸○○在
    搜刮丙○○皮包內之財物時，壬○○因見有提款卡，癸○○
    、壬○○、乙○○等 3人另共同基於以不正方法由自動付款
    設備取得他人之物之犯意聯絡，先逼問丙○○郵局提款卡之
    密碼，經丙○○告知密碼後，即於同日 6時57分，由乙○○
    駕駛該懸掛車牌號碼 7916-UB號車牌之自小客車，搭載癸○○、壬○○、丙○○至彰化縣芬園鄉○○路與彰南路 2段交
    岔路口處之芬園鄉郵局提款機，推由癸○○接續 2次輸入密
    碼操作該提款機，佯以該提款卡之合法使用人身分之不正方
    法領取現金，使芬園鄉郵局自動提款機辨識系統誤認癸○○
    為真正持卡人，陷於錯誤，而指示自動提款機付款，以此不
    正方法接續 2次各提領1萬元、6千元，合計提領1萬6千元，
    所得款項由癸○○、壬○○、乙○○ 3人朋分。其等於強盜
    丙○○後欲返回臺中市準備釋放丙○○途中，行經彰化縣芬
    園鄉○○路，因該懸掛車牌號碼 7916-UB號車牌之自小客車
    變速箱故障，乙○○與壬○○在路旁將懸掛車牌由 7916-UB
    號換回 8391-LP號之車牌，其等為阻止丙○○脫逃，即由癸○○即前將丙○○帶至路旁之荔枝園內，以黑色塑膠袋將丙○○之雙手反綁在背後，癸○○又以其所有之電話號碼0000
    000000號行動電話撥打壬○○所有之電話號碼0000000000號
    行動電話要求幫忙，壬○○進入荔枝園後，另取下丙○○之
    鞋帶，以該鞋帶反綁丙○○之雙手，並取下蓋住丙○○頭部
    之外套，再以丙○○之外套蓋住其臉及以外套袖子塞住其嘴
    巴，另以塑膠袋將丙○○之頭部綑綁固定於樹幹上。乙○○
    於更換懸掛車牌後，在路邊拜託路人找附近修車廠來拖車，
    輾轉聯絡至不知情之修車廠業者詹政育，再由詹政育聯絡不
    知情之拖吊業者廖展交，於同日 8時49分，將車子拖至詹政
    育經營位於彰化縣芬園鄉○○路 ○段40號之不知名修車廠修
    理。車子修好後，乙○○即駕駛該車返回搭載癸○○、壬○○、丙○○等人行經彰化縣大彰路 752巷之產業道路時，乙○○與癸○○換回懸掛車號 7916-UB號之車牌，並於同日10
    時40分，前往位於彰化縣芬園鄉○○路 ○段63號之「龍益加
    油站」加油後離去。嗣於同日11時15分，在南投縣草屯鎮坪
    頂里股坑巷10之11號處，將丙○○釋放，並於回臺中市○○○○路將前開犯案用手套、西瓜刀、癸○○之口罩丟棄（均
    未扣案）。
四、經警據報依路口監視器及郵局提款機監視錄影畫面循線查獲
    ，分別於97年 4月29日12時30分在臺中縣豐原市○○路34號
    前拘提癸○○到案，扣得癸○○所有，作為強盜丙○○所用
    以聯絡之電話號碼 0000000000號行動電話1支（內含行動電
    話門號卡 1張），並於同日13時40分，在癸○○位於臺中市
    北區○○○○街47巷11之2號住處，扣得癸○○所有鞋子1雙
    ；後於同日20時40分拘提乙○○到案，於97年4月30 日扣得
    乙○○所有上衣1件；嗣於97年 4月30日1時拘提壬○○到案
    ，並在壬○○位於臺中市○○街18之4 號住處扣得壬○○所
    有供其等犯本件強盜戊○○、丙○○財物犯行所用之口罩1
    個，及供其等強盜丙○○所用以聯絡之電話號碼000000000
    0號行動電話1支（內含行動電話門號卡1張）。
五、案經臺中縣警察局烏日分局及臺中市警察局第五分局分別報
    請臺灣臺中地方法院檢察署檢察官偵查起訴。
    理  由
一、證據能力部分：
  (一)按被告以外之人於審判外之言詞或書面陳述，除法律有規定
    者外，不得作為證據；又被告以外之人於偵查中向檢察官所
    為之陳述，除顯有不可信之情況者外，得為證據，刑事訴訟
    法第159條第1項、第159條之1第 2項分別定有明文。本案證
    人庚○○、王士誠、辛○○、廖展交、詹政育、白玉池、楊
    皓任、甲○○、丙○○及上訴人即被告（下稱被告）癸○○
    、壬○○、乙○○等人於偵查中以證人身分具結後接受訊問
    時，向檢察官所為之陳述，被告癸○○、壬○○、乙○○等
    人已捨棄再行詰問上開證人的機會，且未提及或釋明上開供
    述有何顯不可信之情況，揆諸前開法律規定，上開證人等於
    偵查中之證言，自均具有證據能力。
  (二)按被告以外之人（包括證人、鑑定人、告訴人、被害人及共
    同被告等）於審判外之陳述，雖不符刑事訴訟法第159條之1
    至之4等4條之規定，而經當事人於審判程序同意作為證據，
    法院審酌該言詞陳述或書面陳述作成時之情況，認為適當者
    ，亦得為證據；當事人、代理人或辯護人於法院調查證據時
    ，知有刑事訴訟法第159條第1項不得為證據之情形，而未於
    言詞辯論終結前聲明異議者，視為有前項之同意，同法第15
    9條之5定有明文。本案證人戊○○、庚○○、王士誠、辛○○、廖展交、詹政育、白玉池、楊皓任、甲○○、丙○○被
    告癸○○、壬○○、乙○○等人於警詢中所為之證述，性質
    雖屬證人於審判外的陳述，而為傳聞證據，且查無符合刑事
    訴訟法第159條之1至之4等前4條之情形，然上開供述證據內
    容，業經法院審理時予以提示並告以要旨，且經檢察官及被
    告 3人表示無意見，本院審酌上開供述證據作成時，出於證
    人等自由意識所陳述，亦無不當取供之情形，認為以之作為
    本案之證據亦屬適當，而有證據能力。
二、訊據被告等 3人除辯稱搶劫被害人甲○○部分沒有看到錢云
    云之外，其餘均坦白承認。經查，上揭犯罪事實，被告等3
    人迭於偵查及原審均坦承不諱，並據證人戊○○於警詢時；
    證人庚○○、王士誠、辛○○、廖展交、詹政育、白玉池、
    楊皓任於警詢及檢察官偵查中；證人即共同被告癸○○、壬○○、乙○○、證人甲○○、丙○○等人於警詢、檢察官偵
    查中及原審分別證述明確，且有扣押物品清單 1份、萬達租
    車之租賃契約 1份、作案交通工具照片11張、行徑路線圖16
    張、檳榔攤監視錄影翻拍照片 4張、郵局提款機監視錄影翻
    拍照片 4張、路口監視錄影翻拍照片31張、臺中縣警察局烏
    日分局偵辦0421專案路口監視器時間校正表、電話號碼0000
    000000、0000000000、0000000000、0000000000號行動電話
    之通聯紀錄、環球汽車之汽車出借約定切結書 1份、查詢帳
    戶最近交易資料1份附卷可憑，復有上衣1件、鞋子 1雙、口
    罩1個及電話號碼0000000000、0000000 000號之行動電話各
    1支扣案可資佐證。被告3人共同竊取前開車牌，強盜上開被
    害人財物，及不正利用自動付款設備詐欺既遂，其等顯有為
    自己不法所有之意圖甚明，亦與被告等 3人之自白相符合。
    被告 3人於本院均辯稱甲○○部分沒有看到錢云云，乃卸責
    飾詞，委無可採，其等犯行堪予認定，應依法論科。
三、被告3人行竊時所持活動扳手1支，及被告壬○○強盜時所持
    西瓜刀 1把，客觀上均足對人之生命、身體安全構成威脅，
    具有危險性，均屬兇器無疑。核被告 3人所為犯罪事實欄一
    所示犯行，係犯刑法第321條第1項第3款、第4款之結夥 3人
    以上攜帶兇器竊盜罪、第330條第1項之結夥 3人以上攜帶兇
    器強盜罪；於犯罪事實欄二所示犯行，係犯刑法第321條第1
    項第3款、第4款之結夥3人以上攜帶兇器竊盜罪、第330條第
    1項之結夥3人以上攜帶兇器強盜罪；於犯罪事實欄三所示犯
    行，係犯刑法第330條第1項之結夥 3人以上、攜帶兇器強盜
    罪、第339條之2第1項不正利用自動付款設備詐欺罪。被告3
    人共同犯先後 2次輸入被害人丙○○之提款卡密碼盜領被害
    人丙○○之存款，係基於同一不正利用自動付款設備詐欺犯
    意下之接續行為，僅侵害被害人丙○○一個財產法益，為接
    續犯，只論以一不正利用自動付款設備詐欺罪。公訴人於起
    訴書論罪法條雖就犯罪事實欄二部分漏未引用刑法第 321條
    第1項第3款、第 4款之條文，惟於起訴犯罪事實欄二已載明
    被告等結夥 3人以上、攜帶兇器竊盜之事實，且據公訴人於
    原審97年 7月30日當庭增列起訴法條，自無庸增列論罪法條
    。被告 3人就所犯不正利用自動付款設備詐欺罪間，有犯意
    聯絡及行為分擔，均為共同正犯。被告 3人所犯上開各罪間
    ，犯意各別、行為互殊，應予分論併罰。又按強盜罪以強暴
    、脅迫等方法，致使不能抗拒為構成要件之一，當然含有妨
    害被害人自由之性質，故犯強盜罪而有妨害被害人之自由時
    ，是否另論以妨害自由罪名，應就行為人之全部犯罪行為實
    施過程加以觀察。倘妨害自由行為時，強盜行為尚未著手實
    施，可依其情形認為妨害自由、強盜犯罪間具有方法結果之
    牽連關係；若強盜犯行業已著手實施，則所為強暴、脅迫等
    非法方法剝奪被害人行動自由行為，應包括在強盜行為之內
    ，無另行成立刑法第302條第1項之妨害自由罪之餘地（最高
    法院22年上字第2064號、24年上字第4407號、23年上字第15
    78號判例，及同院94年度臺上字第7291號、91年度臺上字第
    3551號判決參照），查被告癸○○、壬○○於荔枝園內綑綁
    被害人丙○○之雙手，並將其頭部綑綁固定於樹幹上，係對
    被害人丙○○著手實施強盜犯行後，為免其於犯案車輛故障
    時藉機脫逃，以此強暴方法剝奪被害人丙○○之行動自由，
    此部分行為係在被告 3人原強盜之主觀犯意連貫內，應包含
    在強盜行為之內，不另論以刑法第302條第1項之妨害自由罪
    ，公訴意旨認被告 3人此部分行為另行成立刑法第302條第1
    項之妨害自由罪，尚有未洽。
四、原審依據上述理由，適用刑法第28條、第321條第1項第 3款
    、第4款、第330條第1項、第339條之2第1項、第38條第 1項
    第2款，刑法施行法第1條之1，並審酌被告3人均有違反懲治
    盜匪條例案件之前科，尚在假釋期間保護管束中，有臺灣高
    等法院被告前案紀錄表 3份在卷可稽，素行不佳，仍共同為
    本件強盜犯行，且本件被告 3人所犯係以持刀強盜之方式，
    強取被害人之財物，除侵害他人之財產法益外，易因行為失
    控而生傷亡之情事，被害人於被侵害之際，精神及心理必處
    於極度不安、恐懼之狀態，及其等犯後坦承犯行等一切情狀
    ，依事實欄所載犯罪次序，均分別量處有期徒刑8月、8年、
    8月、8年、8年、3月之刑。又敘明扣案之電話號碼0000000
    000、0000000000號行動電話2支（各內含行動電話門號卡1
    張），分別為被告癸○○、壬○○所有供其等共同犯本件強
    盜丙○○財物犯行時用以聯絡所用之物，扣案之口罩 1個，
    為被告壬○○所有供其等共同犯本件強盜戊○○、丙○○財
    物犯行所用之物，依刑法第38條第1項第2款之規定，均宣告
    沒收。至扣案之鞋子1雙及上衣1件，分為被告癸○○、乙○○平常穿著，非供其等本案犯罪所用之物；被告 3人所持以
    行竊車牌之活動扳手 1支，係其等所承租車輛附載之工具，
    並非被告3人所有；另被告乙○○所有持以強盜用之西瓜刀1
    把、被告癸○○、壬○○分別所有持以強盜用之手套各 1雙
    及癸○○所有持以強盜用之口罩 1個，雖係被告所有供渠等
    犯本案強盜犯行所用之物，然被告 3人於強盜後即丟棄於南
    投縣草屯鎮至臺中市之途中而未扣案，為免執行困難，爰均
    不為沒收之諭知，核其認事用法俱無不當，量刑亦稱允洽。
    被告 3人上訴就犯罪事實一被害人甲○○部分否認犯行即被
    告壬○○上訴指稱其就犯罪事實二、三被害人戊○○、丙○○部分犯行符合自首云云，惟本件犯罪事實明確，且依後述
    說明，被告壬○○為與刑法第62條自首要件不符合，不得依
    該條規定減輕其刑，是被告 3人此部分上訴為無理由，應予
    駁回。
五、被告壬○○於本院審理時亦辯稱：有關起訴書犯罪事實一之
    (二)(三)即本判決事實欄二、三（被害人戊○○、丙○○）之犯
    行，係主動向警員供述坦承該犯罪事實，應符合自首之規定
    云云。惟查：
  (一)按刑法第62條自首減刑之規定，係以對於未發覺之罪，自首
    而受裁判者為要件，而所謂發覺，並非以有偵查犯罪職權之
    機關或人員確知其人犯罪無誤為必要，祇須對其發生嫌疑時
    ，自得謂為已發覺（最高法院85年度台上字第2982號裁判參
    照）。本件被告壬○○雖於97年 4月30日14時12分，自白犯
    罪事實欄二、三（即被害人戊○○、丙○○部分）之犯行（
    見97年 4月30日中縣烏警偵字第0970002329號卷第53至60頁
    ），惟關於犯罪事實三即被害人丙○○部分於97年 4月29日
    台中縣警察局烏日分局拘票聲請書（見97聲拘字第 126號偵
    卷第1頁、本院卷第137頁）涉嫌犯罪事實欄中業已明確指出
    ：「犯罪嫌疑人壬○○涉嫌與癸○○、乙○○駕駛黑色自小
    客車懸掛失竊車牌（7916-UB），於97年4月21日06時30分在
    台中縣烏日鄉○○村○○○路與高鐵東路附近，強行將被害
    人攔下，持長刀強押被害人上車，於車內控制被害人行動，
    並逼問提款卡密碼，載至彰化縣芬園鄉○○路與彰南路二段
    口（ 502郵局），分別提領1萬元及6千元，提領完後將被害
    人載至南投縣草屯鎮坪頂里股坑巷 10-11號前釋放」等情，
    是被告壬○○自白上開犯行時，警方已對其發生嫌疑，並向
    臺灣臺中地方法院檢察署聲請核發拘票，其並非於犯罪未被
    發覺前即供認犯罪事實。
  (二)就事實欄二即被害人戊○○部分之犯行，經承辦警員丁○○
    、己○○於本院證稱：
    辯護人問：你如何知道強盜被害人戊○○的人就是本案的3
              個被告？
    丁○○答：我們在丙○○一案有調閱監視錄影帶，發現他們
              開了1部7916-UB車牌的車輛，我們請車主過來說
              明，而知道台中市那邊有發生搶案，一樣的犯罪
              手法。
    檢察官問：被告所犯戊○○這案件，是否自首的？
    丁○○答：我們調查不是根據他們主動供出而去調查，而是
              早就懷疑他們3人所犯。而我們在4月22日製作車
              主辛○○筆錄時，車主辛○○說台中市警方有告
              訴他，在台中市也有發生搶案，我們就去查發現
              台中市發生的搶案跟烏日發生的搶案所使用的犯
              案車輛是同一個車牌。
    檢察官問：那你們何時知道是被告3人所為？
    丁○○答：我們鎖定手機通聯時間點、租車的時間點，通訊
              監察之後才知道的。
    檢察官問：被告3 人在你們警方訊問他們時，有無主動供出
              他們犯下戊○○的搶案？
    丁○○答：我們視線就知道被告犯下此案，於是在抓到被告
              時我們就問被告有無犯此案，被告才講出來的，
              被告沒有主動供出。
    審判長問：你要講的話是否和證人丁○○一樣？
    己○○答：是的。
    （見本院卷97年12月3 日審判筆錄第3至5頁），依其等證述
    情節，被告壬○○於97年4 月30日自白上開犯罪事實前，警
    方已從丙○○一案所調閱監視錄影帶及手機通聯時間點、租
    車的時間點等線索，得知被害人戊○○的搶案係被告3 人所
    為。是以，其等關於犯罪事實欄二、三（即被害人戊○○、
    丙○○部分）之犯行，並非於犯罪未被發覺前即供認犯罪事
    實，核與刑法第62條自首要件不符合，自不得依該條規定減
    輕其刑。
五、原審就被告等均定應執行刑，主刑部分均為有期徒刑25年，
    固非無見，惟按法律上屬於自由裁量之事項，並非概無法律
    性之拘束。法院就自由裁量權之行使，除不得逾越法律所規
    定範圍之外部性界限外，尚應受比例原則、公平正義原則之
    規範，謹守法律秩序之理念，體察法律之規範目的，使其結
    果實質正當，合於裁量之內部性界限，俾與立法本旨相契合
    。刑法第51條第 5款規定數罪併罰，宣告多數有期徒刑者，
    應於各刑中之最長期以上，各刑合併之刑期以下，定其應執
    行之刑期，但不得逾30年，其就數罪併罰，固非採併科主義
    ，而係採限制加重主義，就俱發各罪中，以最重之宣告刑為
    基礎，由法院參酌他罪之宣告刑，裁量加重定之，且不得逾
    法定之30年最高限制，此即外部性界限。然上揭定其應執行
    刑，既屬刑法賦予法院自由裁量之事項，其應受內部性界限
    之拘束，要屬當然。而刑法修正將連續犯、常業犯規定悉予
    刪除，考其立法目的，係基於刑罰公平原則考量，杜絕僥倖
    犯罪心理，並避免鼓勵犯罪之誤解，乃改採一行為一罪一罰
    。是定其刑期時，除仍應就各別刑罰規範之目的、輕重罪間
    體系之平衡、整體犯罪非難評價、各行為彼此間之偶發性、
    與被告前科之關聯性、各行為所侵害法益之專屬性或同一性
    、數罪對法益侵害之加重效應、罪數所反映之被告人格特性
    與犯罪傾向、社會對特定犯罪例如一再殺人或販毒行為處罰
    之期待等，為綜合判斷外，尤須參酌上開實現刑罰公平性，
    以杜絕僥倖、減少犯罪之立法意旨，為妥適之裁量，倘違背
    此內部性界限，即屬權利濫用之違法（最高法院96年度台上
    字第7583號判決參照）。本件原判決就被告 3人主刑所定應
    執行之刑為有期徒刑25年，在各刑之最長期以上，各刑合併
    之刑期（合計為25年 7月）以下，固合於外部性界限。然被
    告 3人所犯雖係以持刀強盜之方式，強取被害人之財物，但
    未因而危害被害人之人身安全，於本院上訴期間亦賠償部分
    被害人精神損害（詳卷附和解書影本乙份），應予以較低之
    非難評價，復以裁判旨在實現刑罰權分配之正義，故法院對
    於有罪被告之科刑，應符合罪刑相當之原則，使輕重得宜，
    罪當其罪，以契合社會之法律感情，縱使基於目的性之考量
    ，認定有犯罪預防之必要，仍不宜單純為強調刑罰之威嚇功
    能，而加重裁量時，亦僅得在罪責相當性之範圍內為，務求
    「罪刑相當」；又科刑之判斷依照刑法第57條各款規定，必
    須就行為人涉案環境中一切主客觀情狀，基於個別處遇之刑
    罰矯治原則詳實審酌，其因屢犯同一罪名而有加強制裁之必
    要者，固非不得酌予從重處斷，但此究非絕對而劃一之考量
    。是揆諸上開說明，原審關於定應執行刑部分之職權行使，
    似未深究刑罰規範目的、刑事政策等法律之內部性界限悉使
    相符，而微有可議之處。被告等上訴主張原判決定執行刑部
    分過重，尚非無理由。原判決關於定應執行刑部分既有上述
    可議之處，自無可維持，應由本院將原判決關於定應執行刑
    部分撤銷改判，並審酌上情，改定其等應執行之刑均為有期
    徒刑22年。
據上論斷，應依刑事訴訟法第368條、第369條第1項前段、第364
條、第299條第1項前段，刑法第51條第5款，判決如主文。
本案經檢察官子○○到庭執行職務。
中    華    民    國    97    年    12    月    17    日
            刑事第七庭   審判長法  官 林  榮  龍
                               法  官 鄭  永  玉
                               法  官 江  錫  麟
以上正本證明與原本無異。
強盜罪部分得上訴。
其他不得上訴。
如不服本判決應於收受送達後十日內向本院提出上訴書狀，其未
敘述上訴理由者，並得於提起上訴後十日內向本院補提理由書（
均須按他造當事人之人數附繕本）「切勿逕送上級法院」。
                               書記官 鄧  智  惠
中    華    民    國    97    年    12    月    18    日
附錄本案論罪科刑法條：
刑法第321條：
  犯竊盜罪而有左列情形之一者，處6月以上、5年以下有期徒刑
  ：
  一、於夜間侵入住宅或有人居住之建築物、船艦或隱匿其內而
      犯之者。
  二、毀越門扇、牆垣或其他安全設備而犯之者。
  三、攜帶兇器而犯之者。
  四、結夥3人以上而犯之者。
  五、乘火災、水災或其他災害之際而犯之者。
  六、在車站或埠頭而犯之者。
  前項之未遂犯罰之。
刑法第330條：
  犯強盜罪而有第321條第1項各款情形之一者，處7年以上有期
  徒刑。
  前項之未遂犯罰之。
刑法第339條之2：
  意圖為自己或第三人不法之所有，以不正方法由自動付款設備
  取得他人之物者，處3年以下有期徒刑、拘役或1萬元以下罰金
  。
  以前項方法得財產上不法之利益或使第三人得之者，亦同。


司法院資訊處製作；財團法人民間司法改革基金會備份。
